【裁判字號】    92,台上,1478
【裁判日期】    920327
【裁判案由】    違反公職人員選舉罷免法
【裁判全文】
最高法院刑事判決                              九十二年度台上字第一四七八號
    上  訴  人  甲○○
右上訴人因違反公職人員選舉罷免法案件，不服台灣高等法院台中分院中華民國九十
二年一月七日第二審更審判決（九十一年度上更(一)字第三二０號，起訴案號：台灣台
中地方法院檢察署九十一年度選偵字第九五號），提起上訴，本院判決如左：
    主  文
上訴駁回。
    理  由
按刑事訴訟法第三百七十七條規定，上訴於第三審法院，非以判決違背法令為理由，
不得為之。是提起第三審上訴，應以原判決違背法令為理由，係屬法定要件。如果上
訴理由狀並未依據卷內訴訟資料，具體指摘原判決不適用何種法則或如何適用不當，
或所指摘原判決違法情事，顯與法律規定得為第三審上訴理由之違法情形，不相適合
時，均應認其上訴為違背法律上之程式，予以駁回。本件原判決認定上訴人甲○○係
台中縣后里鄉廣福村九十一年度之村長候選人。因其選舉區內之團體「廣福村廣福社
區發展協會長壽俱樂部」（下稱長壽俱樂部）於民國九十一年四月二十五日、二十六
日二天，舉辦至屏東縣墾丁地區旅遊活動。上訴人得知上情後，乃假藉捐助長壽俱樂
部之名義，於旅遊出發前之九十一年四月二十日，在七星活動中心交付新台幣（下同
）五千元予長壽俱樂部之總幹事張英秀，作為補助旅遊之用，張英秀於旅遊途中即對
參與旅遊之人宣布上訴人捐款補助旅遊之情，而上訴人亦全程參與旅遊，並沿途多次
向該等參與旅遊之人拉票，請求有投票權之人於村長選舉投票時，投其一票，而使該
長壽俱樂部之構成員，為一定投票權之行使等情。係以上開事實，業據證人梁寶、張
英秀、劉昭來、林詹秋蓮、施吳玉秋、林貴星、劉本敬、施政誠、莊長茂、陳秀枝、
柯林秀琴、莊鄭金對、耿林菜、耿自盛、汪素梅、王敏桐、楊黨華等人於偵、審中供
證甚詳。上訴人亦坦承長壽俱樂部此次舉辦至屏東縣墾丁地區旅遊活動，伊確曾捐助
五千元予該俱樂部，並有載明「廣福村長候選人甲○○贊助五千元」之帳冊影本一紙
、台中縣后里鄉廣福社區發展協會函、后里鄉廣福社區發展協會長壽俱樂部九十一年
自強活動通知、廣福社區發展協會長壽俱樂部自強活動概算表、收據、派車單及參與
人員、廣福社區發展協會長壽俱樂部會員名冊附卷可稽。足見上訴人係假藉捐助長壽
俱樂部旅遊之名義，交付財物，而使該俱樂部之構成員為一定投票權之行使甚明。並
以上訴人所辯係長壽俱樂部之總幹事張英秀主動向其募款，其始出資贊助，且以前該
俱樂部辦活動時其都有捐款，並不是此次選舉才捐款，其並無賄選之犯意云云，為不
可採取，於理由內詳予指駁說明。上訴人犯行明確，因而撤銷第一審關於此部分之判
決，適用公職人員選舉罷免法第九十一條第一項第一款之規定，論處上訴人對於該選
舉區內之團體，假借捐助名義，交付財物，使其團體之構成員為一定投票權之行使罪
刑，已詳述其所憑之證據及其認定之理由，所為論斷與卷內證據資料相符，從形式上
觀察，並無何違法情形存在。上訴意旨略以：依張英秀之供述，上訴人係於張英秀募
款時，循往例捐助，並非假藉名義之捐助，原判決卻以長壽俱樂部每年有三次活動，
上訴人僅捐助一次，即入人於罪，自屬違法。而原判決理由既說明上訴人之捐助係因
張英秀主動向其募款之結果，卻仍以上訴人係構成假藉名義賄選罪，其主文與理由即
屬矛盾。原判決亦未說明張英秀有利於上訴人之證言不予採取之理由，有判決不備理
由之違法。又公職人員選舉罷免法第九十一條第一項第一款之罪，除有交付財物之行
為外，尚須團體或機構之成員不行使投票權或為一定行使始足當之，而證人梁寶等多
人之供述，尚無不行使投票或為一定之行使，依法上訴人亦不構成犯罪，原判決對此
恝置不論，有判決不備理由之違法等語。惟查假藉名義之捐助行為，對於他人之發動
，而被動於捐助時假藉名義而為之亦同，且祗要有使該團體成員為一定投票權之行使
為已足，不以該成員確已行使其投票權為必要。此觀之公職人員選舉罷免法第九十一
條第一項第一款之罪之規定自明。原判決已敘明上訴人於張英秀募款而交付財物後，
於參加該次旅遊時，由張英秀在旅遊中宣布其事，上訴人並親自拉票，自與假藉名義
而捐助之行為相符，張英秀之證言即難採為有利於上訴人之認定。雖證人梁寶等人未
決定是否投票支持上訴人，但上訴人於旅遊時之拉票行為，即係使該團體成員為一定
投票權之行使，與該罪之犯罪構成要件相符。此外，上訴意旨，並未依據卷內資料具
體指摘，徒憑己見，仍執陳詞，就原判決明白論斷之事項，及原審認事採證職權之行
使，任意指摘，泛言原判決理由不備及有理由矛盾之違法，或為單純事實之爭執，均
非適法之第三審上訴理由。其上訴違背法律上之程式，應予駁回。
據上論結，應依刑事訴訟法第三百九十五條前段，判決如主文。
中      華      民      國    九十二    年      三      月    二十七    日
                              最高法院刑事第六庭
                                  審判長法官  池  啟  明
                                        法官  石  木  欽
                                        法官  郭  毓  洲
                                        法官  吳  三  龍
                                        法官  韓  金  秀
      右正本證明與原本無異
                                              書  記  官
中      華      民      國    九十二    年      四      月      一      日


司法院資訊處製作；財團法人民間司法改革基金會備份。
